【裁判字號】    99,訴,91
【裁判日期】    990630
【裁判案由】    給付報酬
【裁判全文】
臺灣高雄地方法院民事判決                99年度訴字第91號
原      告  甲○○即家樂福不動.
訴訟代理人  丙○○
被      告  丁○○
當事人間請求給付報酬事件，本院民國99年6月10日言詞辯論終
結，判決如下：
    主      文
原告之訴及假執行之聲請均駁回。
訴訟費用由原告負擔。
    事實及理由
一、原告主張：被告丁○○於民國98年5 月間口頭委託原告居間
    銷售被告之妻即訴外人黃鳳英所有坐落高雄縣鳥松鄉○○段
    34地號、面積499.99坪之土地（下稱系爭土地），委託期限
    至系爭土地售出之日為止，委託售價為每坪新台幣（下同）
    25,000 元 即總價12,500,000元、底價為每坪21,000元即總
    價10,500 ,000 元，兩造並約定原告之居間服務費為成交價
    格之4%。嗣於98年11月15日訴外人乙○○（起訴後因自行和
    解而撤回）向原告詢問系爭土地之買賣事宜，並出價表示願
    以每坪20,000元購買系爭土地，經原告員工丙○○告知該價
    格地主即被告無法接受後，乙○○曾提及若每坪21,000元是
    否可能成交，當時因丙○○表示待申請系爭土地分區使用證
    明確定可否分割後再繼續商談價格問題，原告之員工郭芳伶
    於翌日即98年11月16日申請系爭土地之地籍圖正本及分區使
    用證明後，即聯絡乙○○到原告營業處，並為被告出價表示
    願以每坪21,000元出售，然被告乙○○並未依約到場，郭芳
    伶立即於同日將乙○○有意購買系爭土地之情事通知被告，
    並提醒被告不得私下與乙○○交易，詎原告於同年月19日再
    聯繫被告及乙○○後，竟得知其2 人已於同月18日就系爭土
    地，以每坪21,000元即總價10,500,000元之價格達成買賣交
    易並已簽訂買賣契約（下稱系爭買賣契約）。系爭土地被告
    已委託原告居間銷售多月，乙○○亦是經原告居間介紹，其
    二人間之上開成交價格復係原告所提供，足見其二人之系爭
    買賣契約交易確係由原告居間媒合而成，被告自仍應給付原
    告上開約定之居間執酬，爰依居間契約之法律關係，請求被
    告給付居間服務費報酬315,000 元等語。並聲明：被告應給
    付原告315,000 元，及自98年11月19日起至清償日止，按週
    年利率百分之五計算之利息；願供擔保，請求宣告假執行。
二、被告則以：被告之妻黃鳳英所有之系爭土地，自2 年前購買
    以來即陸續有多家仲介公司向被告居間洽詢是否有出售意願
    ，而被告均未與任何仲介公司簽訂任何代為銷售之居間契約
    ，而均只是口頭與上開願意居間代售之多家仲介公司約定，
    其等若以能以每坪25,000元成交，仲介服務費為成交價4%
    ，若以每坪21,000元成交，仲介服務費則僅為成交價1%，低
    於21,000元之價格則不同意出售，其等若同意此一條件即均
    可仲介系爭土地之出售事宜，故其並非僅委請原告1 人仲介
    銷售。另被告與乙○○就系爭土地所成立之買賣契約，係由
    訴外人共好物業管理有限公司（下稱共好公司）仲介而成，
    並非由原告仲介成立，其在共好公司約雙方見面前亦不認識
    乙○○，係共好公司約雙方見面前始認識乙○○，原告不得
    對被告請求居間報酬等語，資為抗辯。並聲明：原告之訴駁
    回；如受不利之判決，願供擔保請准宣告免為假執行。
三、兩造爭執及不爭執事項：
（一）不爭執事項：
  １、系爭土地為被告之妻黃鳳英所有，被告於98年5 月間曾口
      頭承諾原告可居間仲介銷售系爭土地。
  ２、乙○○曾向原告詢問系爭土地之銷售事宜及相關資料，原
      告並曾帶乙○○至現場看過系爭土地1 次，並提供系爭土
      地之地籍圖予乙○○，乙○○並曾以每坪20,000元之購買
      價格出價，惟經原告表示價格太低無法成交。
  ３、乙○○與被告之妻黃鳳英於98年11月19日，就系爭土地以
      每坪21, 000 元即總價10,500,000元之價格，就系爭土地
      之買賣達成合意，並簽訂買賣契約。有買賣契約書等在卷
      可稽（卷第82頁以下）。
（二）爭執事項：
      原告得否請求被告給付仲介服務費（被告與乙○○間就系
      爭土地所為之買賣契約，是否基於原告之仲介而成立）？
      如可，其金額應為若干？
四、原告得否請求被告給付仲介服務費（被告與乙○○間就系爭
    土地所為之買賣契約，是否基於原告之仲介而成立）？如可
    ，其金額應為若干？
（一）按「居間人，以契約因其報告或媒介而成立者為限，得請
      求報酬。」，民法第568 條定有明文。次按「當事人主張
      有利於己之事實者，就其事實有舉證之責任。」，民事訴
      訟法第277 條前段定有明文。再按，「民事訴訟如係由原
      告主張權利者，應先由原告負舉證之責，若原告先不能舉
      證，以證實自己主張之事實為真實，則被告就其抗辯事實
      即令不能舉證，或其所舉證據尚有疵累，亦應駁回原告之
      請求。」，有最高法院17年上字第917 號判例之要旨可參
      。另「原告於其所主張之起訴原因，不能為相當之證明，
      而被告就其抗辯事實，已有相當之反證者，當然駁回原告
      之請求。」，亦有最高法院20年上字第2466號判例之要旨
      可資參照。依上開法條之規定及最高法院判例意旨之說明
      ，本件原告主張之上開事實，既為被告所否認，原告自應
      就被告與乙○○間之系爭買賣契約確實是由其居間媒合而
      成立之上開有利於己之事實負舉證之責任。
（二）經查，原告係僅以乙○○曾向其詢問系爭土地之銷售事宜
      與提供相關資料，並曾帶乙○○至現場看過系爭土地，及
      原告曾頭承諾原告可居間仲介銷售系爭土地，而主觀憶測
      空言主張系爭買賣契約即係由其居間媒合成立，而並未舉
      出具體事證證明之，依上開法條之規定及最高法院判例意
      旨之說明，已不足以認定屬實，而應駁回原告之請求。何
      況證人戊○○即共好公司之營業員到庭結證稱：「這塊土
      地是我去拜訪被告，是在98年10月時，系爭土地後面有一
      個沈代書的地要出售，我們也有開發部門，有打聽到這塊
      土地也要出售，我就去拜訪被告，之前我去了兩次，但是
      被告白天都不在家，我就在信箱裡放名片，有告知鄰居幫
      我轉達，後來陳太太有打電話給我，後來他們就口頭上委
      託我。」、「（條件與成交的過程？）一開始我主動向被
      告說一坪開23000 ，後來我們有詢問被告說系爭土地當初
      的成本，被告說買的時候一坪是買20000 ，因為我們之前
      就有幫乙○○介紹過其他土地，我們有告知他我們也有被
      委託出售系爭土地，周先生就口頭跟我講想跟地主就是被
      告談一下，後來我就約買賣雙方到我們公司去談，好像談
      的時候就簽約了，詳細日期我記不得了，但記得大約是98
      年11月19日那天，雙方在我們公司談，但協調過程是由我
      的主管即共好物業的負責人簡銘宣去跟雙方協調，我只有
      在旁邊，我記得當時乙○○一開始要求他20000 要買，主
      管就協調，希望雙方各退一步，我們主管也說我們仲介這
      邊也退一步少收一點仲介費，後來雙方就有達成，以2100
      0 成交，... 」、「（乙○○委託你們介紹地，及你約雙
      方到你們公司談的時候，乙○○有無告訴你他曾經也到原
      告的家樂福仲介經紀行去看同樣的系爭土地，而且原告已
      經有幫他調謄本等相關事務？）沒有，我們也不知道有這
      件事情。」等語（卷第114 頁以下證人筆錄）；而就被告
      係同時委任多人居間仲介系爭土地，並非單獨委託原告1
      人獨任銷售，亦據證人陳謙結證稱：「（被告口頭委託你
      時有無同時委託其他人？）有委託其他人，而且現在的地
      主很少會願意簽專任銷售契約，都是簽一般的。」（同上
      頁證人筆錄），及據證人己○○即「泰安房屋」之營業員
      結證稱：「（被告以前有無託你們賣這塊地？）有，是在
      總統大選完之後97年5 月間，他是口頭上委託我，沒有簽
      契約。當初我介紹他投資，我是跟被告建議單價多少錢，
      我就儘量在這個價錢之內幫他成交，他說可以，我就幫他
      處理出售事宜，我那時建議的售價是一坪22000 。」、「
      （他委託你賣有無限定期間到何時？）沒有，一直到賣出
      去為止。」、「（據你所知，被告除了委託你之外，有無
      委託其他人？）有，他除了我之外，同時有委託其他人幫
      他賣，據我所知，也都是口頭上約定，沒有簽契約。」（
      卷第109 頁以下證人筆錄），及證人吳秋蓉即「7 ＋1工
      商不動產」當時之營業員結證稱：「（知不知道被告他賣
      系爭土地的事？被告有無委託你？過程為何？）知道，被
      告也有委託我，我們都是口頭上的委託，委託的時間是在
      97年1 月4 日左右... 」、「在賣出去之前，他都還有一
      直委託我，是一直到98年11月間，他賣出去了，他才跟我
      講地已經賣了，不用再幫他處理。」、「（據你所知，被
      告除了委託你之外，有無委託其他人？）有，而且我有看
      到其他仲介公司的廣告。」等語（卷第112 頁以下證人筆
      錄）；另乙○○亦曾具狀陳明因原告未積極進行，因此乃
      找其原本即委代為找地之共好公司代為處理，共好公司並
      告知被告有適當的土地要賣，其始知恰好為系爭土地，其
      遂委託共好公司出面向被告洽談購買系爭土地之事宜，並
      談妥系爭買賣契約之事宜等語（卷第29頁之98年12月29日
      答辯狀、42頁言詞辯論筆錄），上開證人經本院隔離訊問
      後之證詞相符，應足採信，此外並有被告提出之「泰安房
      屋」、「7 ＋1 工商不動產」、「遠見房屋」、「中信房
      屋」、「共好公司」等仲介公司之名片、不動產買賣契約
      書、支票影本、不動產買賣定金收據、黃鳳英與共好公司
      簽訂之廠房委託銷售契約書、共好公司營利事業登記證、
      共好公司開立之仲介服務費統一發票等在卷可佐（卷第81
      頁以下），綜上證據，堪認被告抗辯其係同時委任多家仲
      介公司居間代為銷售系爭土地，及其與乙○○就系爭土地
      所成立之買賣契約，係由共好公司仲介而成立，而非由原
      告所仲介成立等語屬實，而足以採信。
五、被告與乙○○間就系爭土地所為之買賣契約，既是由共好公
    司所仲介成立，而非由原告仲介成立，依上開民法法條之規
    定，原告即不得向被告請求給付居間服務費報酬。故本件原
    告之訴，為無理由，應予駁回。
六、原告之訴既經駁回，則其假執行之聲請，即失所依附，應併
    予駁回。
七、本件事證及法律關係已臻明確，兩造其餘主張、陳述及舉證
    ，核與判決結果不生影響，爰不一一論列，附此敘明。
八、訴訟費用負擔之依據：民事訴訟法第78條。
中    華    民    國    99    年    6     月    30    日
                  民事第四庭  法  官  郭文通
正本係照原本作成。
如不服本判決，應於送達後20日內，向本院提出上訴狀並表明上
訴理由，如於本判決宣示後送達前提起上訴者，應於判決送達後
10日內補提上訴理由書（須附繕本）。
中    華    民    國    99    年    6     月    30    日
                              書記官  黃琬婷

司法院資訊處製作；財團法人民間司法改革基金會備份。
